臺灣高等法院刑事判決　　　　　　　　94年度上易字第1552號
上　訴　人　臺灣板橋地方法院檢察署檢察官
上　訴　人
即　被　告　乙○○
上列上訴人因被告竊盜案件，不服臺灣板橋地方法院94年度易字
第361號，中華民國94年7月15日第一審判決（起訴案號：臺灣板
橋地方法院檢察署93年度偵字第 14003號），提起上訴，本院判
決如下：
    主  文
原判決撤銷。
乙○○無罪。
    理  由
一、公訴意旨略以：被告乙○○原為位於臺北縣板橋市○○路31
    號地下 1樓家福（聲請簡易判決處刑書誤載為家樂福）股份
    有限公司臺北板橋分公司（下稱家福公司）之員工，竟意圖
    為自己不法之所有，於民國（下同）93年 5月31日21時10分
    許，在該公司賣場內，竊取賣場內之金牌貴妃鮑片 1包，得
    手後置於其攜帶手提包內未經結帳，迨離開結帳櫃檯步出店
    門之際，為家福公司安全課監視員黃寶嬋發覺，跟隨乙○○
    至手扶梯，由黃寶嬋檢查被告乙○○之皮包，內裝有鮑魚片
    一包，被告乙○○立即由地下室車道駕駛機車離開現場，而
    黃寶嬋及家福公司之警衛長甲○○追至地下室時，發現被告
    乙○○所竊取之鮑片一包棄置至於賣場手推車內，因認被告
    乙○○涉犯刑法第320條第1項之竊盜罪嫌云云。
二、按犯罪事實應依證據認定之，無證據不得認定犯罪事實；又
    不能證明被告犯罪者，應諭知無罪之判決，刑事訴訟法第15
    4條第2項及第301條第1項分別定有明文。而所謂認定犯罪事
    實之證據，係指足以認定被告確有犯罪行為之積極證據而言
    ，該項證據自須適合於被告犯罪事實之認定，始得採為斷罪
    資料，如未能發現相當證據，或證據不足以證明，自不能以
    推測或擬制之方法，以為裁判之基礎（參照最高法院29年上
    字第3105號、40年臺上字第86號及30年上字第 816號判例）
    。
三、查公訴人據以認定被告乙○○涉有竊盜犯行，無非係以證人
    即告訴人家福公司安全課監視員黃寶嬋及該公司警衛長甲○
    ○之證言，並有甲○○出具之贓物領據在卷等為其論據，惟
    訊據上訴人即被告乙○○矢口否認有上揭竊盜犯行，並辯稱
    ：當天伊是在家福賣場買一瓶米漿，伊結帳後離開收銀機櫃
    檯走出店外時，黃寶嬋問伊皮包內是否有藏放未結帳的物品
    ，伊說沒有，也有將皮包打開給她看，黃寶嬋看過也沒有，
    伊就騎車離開賣場回家，伊並沒有偷東西等語；經查：證人
    黃寶嬋固於偵審時證稱：93年5月31日晚間9時許發覺乙○○
    時，她正要下班，著公司之紅色制服到賣場去選鮑魚，選了
    鮑魚之後到飲料櫃去，當時伊距離她沒有很遠，中間隔著放
    冰淇淋的冰櫃，乙○○選了鮑魚之後拿在手上，之後才去選
    飲料，還有跟同事講話，結帳前，伊看到她將鮑魚放到包包
    裡沒有拿出來結帳，只結了米漿，她結帳時伊距離她約10公
    尺，她結帳後伊就跟著出去，因為伊認識她所以沒有通知警
    衛，而過去問她包包裡有無沒有結帳的商品，她說沒有，伊
    說鮑魚不是在包包裡嗎，問了很多次乙○○始承認，且自己
    打開皮包漏出一角，並表示東西係為給她夫食用，業已拆開
    ，而要求原諒，伊想說她是認識的員工，就想放過她，而未
    制止乙○○離開，乙○○離去後，伊遇見警衛長甲○○後向
    甲○○報告，甲○○隨即追向乙○○，伊亦跟隨在後，伊下
    去時乙○○已發動機車離開，祗見甲○○推一空車，裡面裝
    有 1包鮑魚，該鮑魚包裝上的條碼已經被撕掉了云云（見93
    年度偵字第 14003號卷第44頁、第45頁、第64頁及原審卷（
    一）第22頁至第23頁、第26頁、第84頁至第85頁），暨證人
    甲○○於原審法院審理時亦證稱：93年5月31日晚間9時10分
    許，伊經過賣場地下1樓要進入賣場往地下2樓電梯口處，遇
    見黃寶嬋，黃寶嬋陳述有員工有竊盜嫌疑，且已下樓，要伊
    追上，但未告知員工姓名，當時乙○○不在場，也不在伊視
    線範圍內，伊仍隨即轉身趕至地下 2樓，黃寶嬋則跟隨在後
    ，伊至樓下電梯口玻璃門處發覺乙○○丟棄物品，且見黃寶
    嬋已趕至，即回頭請黃寶嬋確認是否係其發覺之竊嫌，經黃
    寶嬋確認無誤，伊當時離乙○○約10公尺，有呼叫乙○○「
    小姐等一下」，要請她上樓，但她未置理，只見她將鮑片丟
    入手推車中，旋自顧客區騎乘機車離開，該鮑片內裝塑膠袋
    並未被打開，但標籤條碼則已被撕掉等語（見原審卷（一）
    第71頁、第74頁、第76頁至第79頁），茲若依證人黃寶嬋所
    述其從被告拿取該鮑魚片時即一直跟隨被告直到結帳離開該
    賣場，而證人黃寶嬋並未指述被告有將該鮑魚片包裝上條碼
    毀損或撕掉之情事，而一般產品包裝上之條碼，其目的除為
    供辨識產品外，並憑以於結帳時感應消磁，而兼有防盜作用
    ，若被告有竊取該鮑魚片並藏放於其手提包內，何以於經過
    該賣場出口防盜門時，未有何感應，另依原審法院向金吉順
    實業股份有限公司函詢結果，該公司自90年6月起生產之220
    公克×2 包家庭號之貴妃鮑片，其包裝袋背面之辨識條碼均
    為直接印刷於塑膠封面上，從未變更，此有該公司94年1月3
    日金（94）字第0001號函及檢附之包裝袋乙份在卷可稽（見
    原審卷（一）第143頁、第144頁），則該鮑魚片包裝上之條
    碼既係直接印刷在塑膠封面上，該條碼實無從如證人黃寶嬋
    及甲○○所述已遭被告撕掉，另亦無該鮑魚片之條碼已被毀
    損之包裝袋可供佐證，實難認該鮑魚片包裝上之條碼有遭被
    告毀壞以逃避防盜器感應之情事，另查證人黃寶嬋擔任家福
    公司安全課監視員，負責監視該公司商品是否有遭竊之情事
    ，若依證人黃寶嬋所述其發現被告上揭竊盜，惟基於與被告
    之同事情誼而原諒被告，證人黃寶嬋應僅係原諒被告之竊盜
    行為，衡情理應向被告索回該被告行竊之物品，何以竟仍任
    由被告帶走該物，且證人黃寶嬋既原諒被告，並讓其離開，
    證人黃寶嬋又豈有仍向該公司安全課警衛長甲○○報告行竊
    之情之理，反此均有違常情，另若被告確有竊取該鮑魚片之
    行為，然其既已經證人黃寶嬋原諒且未遭索回該鮑魚片，衡
    情當迅速將之攜離現場，又豈有任意丟棄於手推車上之理；
    至檢察官於偵查時雖當庭得將該鮑魚片裝入被告當時所攜帶
    之手提包內，然係必須將該鮑魚片袋子邊緣摺起來始得置入
    （見同上偵字第 14003號偵查卷第50頁），而依卷附被告當
    時所攜帶之手提包及該鮑魚片包裝照片所示（見同上偵字第
    14003 號偵查卷第53頁至56頁），兩者均長約26公分、寬約
    18公分，面積相近，且依該鮑魚包裝上明確載稱需凍藏 -18
    ℃，則被告是否能於短時間內順利將該已冰凍之該鮑魚片裝
    入其攜帶之手提袋內，實非無疑（至原審法院當庭雖就被告
    所攜帶之手提包及同廠牌之鮑魚片包裝為比對勘驗結果，該
    皮包之高度較鮑魚包裝寬3公分左右－見原審卷（一）第112
    頁，然證人即承辦警員林邱茂當庭證稱當庭所提示之鮑魚包
    裝是否與案發時相同，時間太久，伊已不記得了等語，且無
    法證明被告當時所攜帶之手提包內是否空無一物，尚難因此
    遽認被告所攜帶之手提包得任意裝入該鮑魚片，附此敘明）
    ，復參諸證人即承辦警員林秋茂於原審法院審理時證稱：伊
    於承辦過程中，曾去電家福公司安全課，對方表示萬一本案
    被告若獲不起訴處分或無罪判決，被告可能提起誣告告訴，
    故願意和解等語（見原審卷（一）第 109頁），依上所述，
    證人黃寶嬋及甲○○所述被告有竊取該鮑魚片，並將包裝上
    之條碼割除置於隨身攜帶之手提包中以躲避防盜，嗣於經發
    現時即將之丟於手推車等情是否屬實，已非無疑，被告既始
    終否認有本件竊盜行為，而證人黃寶嬋雖證述當場發現被告
    竊取鮑魚片一包，然其何以未即報警或交由公司處理，亦無
    當場查扣被告所竊得取之鮑魚片可資佐證，是被告所辯並無
    竊取該鮑魚片等語，堪予採信。
    綜上所述，並查無何積極證據足資証明被告有公訴人指訴之
    竊盜行為，被告犯行尚屬不能證明，其所辯並無竊盜犯行，
    應堪採信，原審未詳加調查、細心勾稽，徒憑證人黃寶嬋及
    甲○○之證述即遽認被告有本件竊盜犯行，並予以論罪科刑
    ，實有未當，檢察官上訴意旨指摘原審量處被告罪行過輕固
    無理由，惟被告上訴意旨否認犯罪非無理由，原判決既有可
    議，自應由本院予以撤銷，改判被告無罪。
據上論斷，應依刑事訴訟法第369條第1項前段、第364條、第301
條第1項，判決如主文。
本案經檢察官吳慧蘭到庭執行職務。
中　　華　　民　　國　　94　　年　　11　　月　　18　　日
　　　　　　　　　臺灣高等法院刑事第八庭
                                審判長法　官　吳　敦
　　　　　　　　　　　　　　　　　    法　官  沈宜生
　　　　　　　 　 　　　　　　　　　　法　官  張傳栗
以上正本證明與原本無異。
不得上訴。
　　　　　　　　　　　　　　　　　　　書記官　秦慧榮
中　　華　　民　　國　　94　　年　　11　　月　　21　　日
